【裁判字號】    99,毒抗,79
【裁判日期】    990319
【裁判案由】    聲請觀察勒戒
【裁判全文】
臺灣高等法院臺南分院刑事裁定          99年度毒抗字第79號
抗  告  人
即  被  告  甲○○
上列抗告人因聲請觀察勒戒案件，不服臺灣雲林地方法院中華民
國99年2月26日裁定（99年度毒聲字第48號）提起抗告，本院裁
定如下：
    主  文
抗告駁回。
    理  由
一、本件抗告意旨略以：抗告人即被告甲○○之尿液檢驗就安非
    他命及甲基安非他命檢驗項日雖有呈現陽性反應，然尚不足
    據以認定抗告人確有施用第二級毒品犯行。又警方並未在抗
    告人住處或身上扣得任何毒品，是否得僅依尿液送化驗成陽
    性反應，即得謂抗告人曾施用毒品，實存有疑問，再原審未
    將抗告人所服用之藥品送請行政院衛生署管制藥品管理局及
    憲兵司令部刑事鑑識中心鑑定，其藥品成份是否含有甲基安
    非他命或可代謝成甲基安非他命之成分，原審未查逕為裁定
    ，容有未盡調查之能事。質言之，即在查無其他積極證據，
    足以確認抗告人確有施用第二級毒品前，基於無罪推定原則
    ，自不宜遽入抗告人於罪。況查，參酌原裁定及檢察官之聲
    請書所載內容，亦僅抽象漫指抗告人係在「不詳處所，以不
    詳方式施用甲基安非他命」，根本未有人可以具體證明抗告
    人有施用所謂第二級毒品之證據，為此提起本件抗告，請求
    撤銷原裁定另為適當之裁定云云。
二、按施用第1、2級毒品者，檢察官應聲請法院裁定，令被告入
    勒戒處所觀察、勒戒，其期間不得逾2月；依前項規定為觀
    察、勒戒或強制戒治執行完畢釋放後，5年後再犯第10條之
    罪者，適用本條前2項之規定。毒品危害防制條例第20條第1
    項、第3項定有明文。又鑒於毒品對於社會危害甚鉅，是施
    用或販賣毒品行為，為政府嚴格查緝，且施用毒品之行為，
    亦為社會所不容，而施用毒品者多於隱匿處為之，以逃避追
    緝，是對於施用毒品犯行之認定，除被告坦承施用毒品犯行
    ，並有其他補強證據（如扣案之毒品、吸食器等）以資佐證
    外，通常均多依賴科學鑑定之結果（即尿液檢驗報告）以為
    判定。又因毒品於尿液中排出之最長時限，受施用劑量、施
    用方式、個人體質及其代謝情況等因素影響，因個案而異，
    一般可檢出之最長時間為海洛因服用後2至4天，甲基安非他
    命1至5天，此有行政院衛生署管制藥品管理局90年5月4日管
    檢字第93902號函文可查，次按關於服用安非他命或海洛因
    （嗎啡）以外之藥物或飲料者，其尿液檢驗結果是否可能有
    安非他命或海洛因（嗎啡）反應，目前常用的尿液安非他命
    或嗎啡篩檢方式包括酵素免疫分析法（簡稱EIA）、薄層色
    層分析法（簡稱TLC）和放射免疫分析法。在文獻報告中，
    雖有藥品或食物因交叉反應（CROSSREACTION），可在尿液
    測試中產生偽陽性（FALSEPOSITIVE，即尿液中不含某成分
    ，而檢驗顯示含有該成分之現象）之安非他命或嗎啡反應。
    例如在酵素免疫分析法及薄層色層分析法之尿液測試方法中
    ，某些成藥（如減肥藥、解鼻充血藥物等）中之成分，因與
    安非他命有類似之作用，而產生與安非他命之交叉反應，使
    尿液測試結果呈偽陽性。但利用精密之儀器分析，將可排除
    偽陽性之可能，目前最常採用之確認方法為氣相層析質譜儀
    ，以氣相層析質譜儀作藥物及其代謝產物之定性及定量分析
    ，幾乎不會有偽陽性產生，有行政院國軍退除役官兵輔導委
    員會臺北榮民總醫院83年4月7日北總內字第03059號函可
    參。而法務部調查局87年9月29日發技(1)字第870745574號
    函亦明確說明：尿液毒品檢驗如單以免疫分析法篩驗，有可
    能因交叉反應，而對服用毒品或甲基安非他命以外藥物者之
    尿液產生偽陽性結果（不會產生偽陰性結果），然若再以薄
    層分析法（TOXI-LAB）檢驗，應可絕除大部分偽陽性問題。
    惟若能使用較先進之氣相層析質譜儀分析法確認，則可完全
    排除偽陽性之干擾，為目前最具公信力的檢驗方法。
三、經查抗告人甲○○前於民國88年間因施用毒品案件，經觀察
    勒戒後，認無繼續施用毒品之傾向，由臺灣雲林地方法院檢
    察署以88年度偵字第3447號為不起訴處分確定。詎被告猶不
    思警惕，於觀察勒戒執行完畢釋放5年後，復基於施用第二
    級毒品之犯意，於98年12月24日10時回溯96小時內之某時許
    ，在不詳之處所，以不詳之方式，施用第二級毒品甲基安非
    他命1次等情，雖被告於警詢中矢口否認有施用甲基安非他
    命之行為，惟其於98年12月24日上午10時經雲林看守所採集
    之尿液送驗結果，呈安非他命陽性及甲基安非他命陽性反應
    ，此有臺灣雲林第二監獄收容人尿液採集作業確認書、同意
    書、檢體採收紀錄表、銓昕科技股份有限公司99年1月8日報
    告編號8C300002號濫用藥物尿液檢驗報告各1份附卷可稽，
    足認被告辯解不足採信，抗告人確有施用第2級毒品甲基安
    非他命之事實，洵堪認定。
四、抗告人雖抗辯原審未將藥品送請鑑定，又無證據足資證明抗
    告人確有施用甲基安非他命云云，惟揆諸上開說明，抗告人
    在雲林看所守所親自採集之上開尿液檢驗報告係以氣相層析
    質譜儀法（GC/MS）進行確認檢驗，而該法乃目前就藥物篩
    檢結果必須進一步確認時最常採用之確認方法，因此在良好
    的操作條件之下，以氣相層析質譜儀作藥物及其代謝物之定
    性及定量分析，幾乎不會有偽陽性反應產生，且無法證明抗
    告人確係服用其他藥物所致，抗告人前開抗辯應不足採。
五、綜上，抗告人確有施用第2級毒品安非他命情事，應可認定
    。準此，原審准由檢察官之聲請，依毒品危害防制條例第20
    條第1項、第3項、觀察勒戒處分執行條例第3條第1項規定，
    裁定抗告人令入勒戒處所觀察、勒戒，經核並無不合。抗告
    人猶執上情否認施用第2級毒品之情，而指摘原裁定不當，
    為無理由，應予駁回。
六、據上論斷，應依刑事訴訟法第412條，裁定如主文。
中    華    民    國    99    年    3     月    19    日
                  刑事第四庭    審判長法  官  吳志誠
                                      法  官  羅心芳
                                      法  官  吳森豐
以上正本證明與原本無異。
不得再抗告。
                                      書記官  岑  玢
中    華    民    國    99    年    3     月    19    日

司法院資訊處製作；財團法人民間司法改革基金會備份。
